臺灣桃園地方法院民事判決　　　　　　　 93年度訴字第934號
原　　　告　乙○○
訴訟代理人　邱清銜律師
　　　　　　洪明俊律師
複代理人　　丙○○
被　　　告　甲○○
訴訟代理人　劉添錫律師
上列當事人間請求排除侵害等事件，於民國97年3 月3 日言詞辯
論終結，本院判決如下：
    主      文
被告應將坐落桃園縣中壢市○○段257 之1 地號土地上，門牌號
碼為桃園縣中壢市○○○路200 巷10號1 樓如附圖編號9 所示位
置、面積0 ．25平方公尺之水泥牆及玻璃牆面、編號10所示位置
、面積0.23平方公尺之鐵門、編號11所示位置、面積0.4 平方公
尺之水泥牆、玻璃牆面及鐵捲門、編號8 所示位置、面積0.6 平
方公尺之水泥牆、編號12所示位置、面積2.7 平方公尺之廁所拆
除，並將編號13、14所示位置、面積各為19.71 平方公尺、21.1
7平 方公尺建物騰空返還原告及其他共有人全體。
被告應將坐落桃園縣中壢市○○段257 之1 地號土地上，門牌號
碼分別為桃園縣中壢市○○○路200 巷8 、10、12、14、16號5
樓頂樓如附圖編號1 、2 、3 、4 、5 、6 、7 、8 所示位置、
面積合計121.7 平方公尺之6 樓增建物（不含外牆原有高1.18公
尺之水泥牆）拆除，將前述5 樓屋頂平台騰空返還予原告及其他
共有人全體。
訴訟費用由被告負擔。
本判決於原告以新台幣貳拾萬元供擔保後，得假執行。
    事實及理由
一、本件原告起訴主張兩造均為坐落於桃園縣中壢市○○段257
    之1 地號土地上，門牌號碼桃園縣中壢市○○○路200 巷8
    、10、12、14及16號五樓建物（下稱系爭建物）之區分所有
    權人，惟被告於未經原告及其他共有人同意，擅自將五樓頂
    平台增建如如附圖編號1 、2 、3 、4 、5 、6 、7、8 所
    示位置、面積合計121.7 平方公尺之6 樓增建物（不含外牆
    原有高1.18公尺之水泥牆，及10號1 樓之公共空間加設或增
    建如附圖編號9 所示位置、面積0．25平方公尺之水泥牆及
    玻璃牆面、編號10所示位置、面積0.23平方公尺之鐵門、編
    號11所示位置、面積0.4 平方公尺之水泥牆、玻璃牆面及鐵
    捲門、編號8 所示位置、面積0.6 平方公尺之水泥牆、編號
    12所示位置、面積2.7 平方公尺之廁所，並占用編號13、14
    所示位置、面積各為為19.71 平方公尺、21.17 平方公尺建
    物騰空室內空間，侵害其他區分所有權人對建物使用之權利
    。依系爭建物使用執照所示1 樓為停車場，5 樓頂除梯間及
    水塔外為平台，並無前述增設或增建物，應係被告無權占用
    後所為，自應由被告拆除。雖被告辯稱前述設備或建物係建
    商交付建物前所設置，然系爭建物在被告占用期間，先經他
    人檢舉並由桃園縣政府工務局將不符使用執照部分之違章拆
    除後，再由被告增設或增建，現有前述設備或增建物已與建
    商交屋無涉，亦應由被告負責拆除，並將占用之建物返還原
    告及全體共有人。爰依民法第767 條前、中段規定提起本訴
    等語，並聲明求為判決如主文第1 、2 項所示，暨陳明願供
    擔保，請准宣告假執行。被告則以：兩造均為系爭建物之區
    分所有權人，惟建商於出售時答應將頂樓及一樓公共空間加
    建供被告使用，詎建商完工後交屋前為人檢舉違章建築，而
    桃園縣政府工務局將頂樓部分門壁拆除，並在各加蓋之屋頂
    打洞，僅留下樑柱及磚砌矮牆；一樓公共空間部分之門牆，
    亦遭拆除。被告乃在五樓頂加蓋棚架以防下雨漏水，一樓公
    共空間安裝鐵門及門鎖，並將鑰匙及刷卡卡片各一紙交付原
    告進出使用。系爭建物如附圖所示增建、增設物係建商所為
    ，係建商之責任，亦非被告所有，原告訴請被告拆除，顯無
    理由等語。並聲明求為判決原告之訴駁回。
二、本件原告主張兩造均為坐落於桃園縣中壢市○○段257 之1
    地號土地上，系爭建物之區分所有權人，惟系爭建物五樓頂
    平台及10號1 樓之公共空間現有增建或增設前述如附圖編號
    1 、2 、3 、4 、5 、6 、7 、8 、9 、10、11及12所示位
    置、面積之增建物及增設物，而依系爭建物使用執照所示1
    樓為停車場，5 樓頂除梯間及水塔外為平台，並無前述設備
    或增建物，且包含附表編號13、14所示位置、面積之室內空
    間，均由被告使用中等情，已為被告所不爭執，並有原告起
    訴時所提出土地、建物登記謄本各一紙、系爭建物五樓頂加
    建現況照片三紙、10號1 樓公共空間增建前後照片各一紙為
    憑，並經本院向桃園縣政府調取系爭建物使用執照一宗互核
    實在，復經本院會同桃園縣政府中壢地政事務所勘驗、測量
    屬實，亦有勘驗筆錄及複丈成果圖各二紙為憑，而依原告提
    出其於本院勘驗時拍攝10號1 樓照片17紙所示，附表編號13
    、14所示位置、面積之室內空間，均擺放被告所有冰箱、電
    視、鋼琴、照明設備、辦公桌椅等設備，並供被告使用。原
    告此部分主張，自為真實可採。原告再主張前述五樓頂及10
    號1 樓增建、增設部分係由被告所為一事，則為被告所否認
    ，並辯稱係因建商交屋前所為增建、增設為人檢舉違章建築
    ，於桃園縣政府工務局將頂樓部分門壁拆除，在各加蓋之屋
    頂打洞，並將一樓公共空間部分之門牆拆除後。被告在五樓
    頂加蓋棚架以防下雨漏水，一樓公共空間安裝鐵門及門鎖，
    該增建、增設物係建商所為，並非被告所有云云，然查，被
    告所辯建商於交屋前為系爭建物之增建、增設縱屬實在，惟
    建商於系爭建物五樓頂所為增建物，既經桃園縣政府工務局
    將門壁拆除，並在各加蓋之屋頂打洞，僅留下樑柱及磚砌矮
    牆，已失其遮避風雨之效能及獨立經濟上使用之目的，不具
    土地之定著物之性質，建商對原有增建物之所有權，自因建
    物被拆除而滅失。現有附著於系爭建物五樓頂樓平台及其基
    地，非經拆除無法移動其所在之增建物，既係由被告利用五
    樓頂平台上殘留樑柱及磚砌矮牆，加蓋棚架以達足避風雨之
    效能，並由獨立之出人門戶進出，已具獨立之經濟上使用之
    目的，自為土地之定著物，並由被告原始取得所有權。至於
    系爭建物10號1 樓部分，依使用執照所載係1 樓室外停車位
    ，僅有樑柱並無附圖所示牆垣、鐵捲門等增設物，亦有同前
    使用執照在卷可稽。被告雖提出其於建商所訂買賣契約書內
    附建材設備部分於附圖編號13所示10號1 樓部分係規劃為交
    誼廳，惟亦屬違背使用執照所載用途之增設部分，而系爭建
    物既經人檢舉，而為桃園縣政府工務局拆除違反使用執照所
    載用途之增建或增設物，縱有被告所辯建商於交屋前在10號
    1 樓公共空間增設超過使用執照所載之部分，自應在桃園縣
    政府工務局拆除之列，並因拆除而滅失，此由原告提出系爭
    建物10號1 樓公共空間部分，僅有樑柱並無四周牆壁、鐵捲
    門等增設物之照片在卷可參。原告所稱系爭建物10號1 樓如
    附圖所示增設物係被告事後增設一事，自為真實可信。從而
    ，原告依民法767 條前、中段規定請求被告應將系爭建物如
    主文第1 、2 項所示位置、面積之增建或增設物拆除，並將
    系爭建物如附圖編號13、14所示位置、面積各為19.71 平方
    公尺、21 .17 平 方公尺之建物及如附圖編號1 、2 、3 、
    4 、5 、6 、7 、8 所示位置、5 樓平台面積合計121.7 平
    方公尺返還予原告及其他共有人全體。為有理由，應予准許
    。
三、原告陳明願供擔保，聲請宣告假執行，核無不合。爰酌定相
    當擔保金額准許之。
四、結論：原告之訴為有理由，依民事訴訟法第78條，第390 條
    第2 項，判決如主文。
中　　華　　民　　國　　94　　年　　3 　　月　　17　　日
                  民事第一庭    法　官　張天民
以上正本係照原本作成
如對本判決上訴，須於判決送達後20日內向本院提出上訴狀
中　　華　　民　　國　　94　　年　　3 　　月　　17　　日
                            書記官　蔡紫凌
